臺灣彰化地方法院刑事判決
111年度易字第290號
公  訴  人  臺灣彰化地方檢察署檢察官
被      告  黄竣郁




上列被告因詐欺案件，經檢察官提起公訴（110年度偵字第 1081
3號），被告於本院行準備程序時，對於犯罪事實為有罪之陳述
，經本院合議庭裁定由受命法官獨任適用簡式審判程序，本院判
決如下：
    主  文
黄竣郁犯詐欺取財罪，累犯，處有期徒刑肆月，如易科罰金，以
新臺幣壹仟元折算壹日。
未扣案之犯罪所得新臺幣柒萬肆佰元沒收，於全部或一部不能沒
收或不宜執行沒收時，追徵其價額。
    犯罪事實
一、黄竣郁曾因偽造文書案件，經本院以106年簡字第79號判處
    有期徒刑2月確定，又因詐欺案件，經本院以106年度易字第
    644號號判決判處有期徒刑4月（2次），應執行刑為有期徒
    刑柒月，上開案件，復經本院以106年度聲字第1682號刑事
    裁定為有期徒刑8月，於107年7月28日執行完畢。仍不知悔
    改，明知自己無能力且無繳納購車分期款之意願，竟意圖為
    自己不法之所有，向遠信國際資融股份有限公司（下稱遠信
    資融公司）之特約商茂進機車行以新臺幣（下同）7萬6800
    元購買車牌號碼000-0000號普通重型機車1輛，並向遠信資
    融公司申請貸款，黄竣郁於民國108年11月30日在「分期付
    款買賣申請書暨約定書」上佯稱：有在高品嚴選擔任專員，
    月薪為3萬5000元，願意分24期，自109年1月6日起每個月6
    日繳納3200元之款項云云，致使遠信資融公司誤認其有資力
    及具有繳納分期款之真意，而同意核貸並撥款予茂進機車行
    ，茂進機車行於108年12月3日將上開機車過戶登記予黄竣郁
    並交付之。嗣黄竣郁取得上開機車後，隨即於109年2月初某
    日將上開機車典當給址設臺中市○區○○路0段00號1樓之合富
    當鋪並取得4萬元款項，嗣因逾期未贖回而流當，經該當鋪
    於109年5月8日將上開機車過戶予他人，黄竣郁卻僅向遠信
    資融公司繳納2期之分期款，自第3期起即拒不繳款，致使遠
    信公司受有損害。
二、案經遠信資融公司訴由臺灣彰化地方檢察署檢察官偵查起訴
    。
    理    由
壹、程序部分：
    按本案被告黄竣郁所犯為死刑、無期徒刑、最輕本刑為3年
    以上有期徒刑之罪或高等法院管轄第一審案件以外之罪，其
    於準備程序就前揭被訴事實為有罪之陳述，經本院告知簡式
    審判程序之旨，並聽取被告與公訴人之意見後，認無不得或
    不宜改依簡式審判程序進行之情形，爰依刑事訴訟法第273
    條之1第1項規定，裁定本件進行簡式審判程序，且據同法第
    273條之2之規定，簡式審判之證據調查亦無同法第159條第1
    項規定之適用，是下列所採用之證據，均不受傳聞證據證據
    能力之限制，均有證據能力。
貳、實體部分：
一、認定犯罪事實根據之證據及理由：
    上揭犯罪事實，業據被告黄竣郁於本院準備程序及審理時均
    坦承不諱，核與告訴代理人蔡明德於偵查中指述情節相符
　　，且有分期付款買賣申請暨契定書、機車行車執照影本，應
    收帪款明細、機車車籍查詢結果及機車車主歴史查詢等在卷
    可稽，足認被告之自白與事實相符，被告前揭犯行洵堪認定
    ，應予依法論科。
二、論罪科刑：
  ㈠核被告黄竣郁所為，係犯刑法第339條第1項之詐欺取財罪。
  ㈡黄竣郁曾因偽造文書案件，經本院以106年簡字第79號判處有
    期徒刑2月確定，又因詐欺案件，經本院以106年度易字第64
    4號號判決判處有期徒刑4月（2次），應執行刑為有期徒刑
    柒月，上開案件，復經本院以106年度聲字第1682號刑事裁
    定為有期徒刑8月，於107年7月28日執行完畢，有臺灣高等
    法院被告前案紀錄表1份在卷可稽，其受有期徒刑之執行完
    畢後，5年以內故意再犯本件有期徒刑以上之罪，為累犯，
    且前案件與本案間之罪質、侵害法益完全相同，依司法院釋
    字第775號解釋意旨，足見其對刑罰反應力薄弱，兼衡其前
    、後之犯罪情節均為詐欺，認本案依累犯規定對被告加重其
    刑，並無其所受刑罰超過所應負擔罪責而致其人身自由因此
    遭受過苛之侵害情事，故認有依刑法第47條第1項之規定加
    重其刑之必要。
  ㈢爰以行為人之責任為基礎，審酌被告明知其並無任職於高品
    嚴選，亦無給付購車貸款之資力，竟為圖自己不法所有，誆
    稱在高品嚴選任職，向遠信資融公司表達貸款需求，致該公
    司誤信被告確有資力，因而同意核貸，非但損及遠信資融公
    司之財產利益，更破壞社會交易秩序之信賴，所為實屬不該
    ，考量被告犯後終能坦認犯行，已見悔意，然迄至本院審理
    終結前，仍未賠償遠信資融公司所受損害，兼衡被告具國中
    畢業學歷，職業為工，之前從事空調相關工作且家境勉持之
    生活狀況，業經被告陳明在卷等一切情狀，量處如主文所示
    之刑，並諭知易科罰金標準。以資懲儆。
  ㈣按犯罪所得，屬於犯罪行為人者，沒收之。但有特別規定者
    ，依其規定；又其沒收，於全部或一部不能沒收或不宜執行
    沒收時，追徵其價額；犯罪所得已實際合法發還被害人者，
    不予宣告沒收或追徵，刑法第38條之1第1項、第3項及第5項
    分別定有明文。經查，被告確有於前揭時、地，為本件詐欺
    犯行因而取得7萬6,800元之貸款數額，核屬被告因本案詐欺
    取財犯罪所得財物，而被告已清償2期之分期給付金額共6,4
    00元，尚未給付之貸款總額為7萬400元(計算式：76800－640
    0＝70400)，是就此部分詐得財物，雖未扣案，仍應依刑法第
    38條之1第1項及第3項規定，宣告沒收，於全部或一部不能
    沒收或不宜執行沒收時，追徵其價額。至被告前揭清償2期
    之分期給付金額共6400元，此部分款項已實際合法發還被害
    人，爰不予宣告沒收，附此敘明。
三、據上論斷，應依刑事訴訟法第273條之1第1項、第299條第1 
 項前段，刑法第339條第1項、第47條第1項、第41條第1項、第3
8條之1第1項、第3項，刑法施行法第1條之1第1項，判決如主文
。
本案經檢察官詹雅萍提起公訴，檢察官張嘉宏到庭執行職務。
中　　華　　民　　國　　111 　年　　11　　月　　28　　日
                  刑事第五庭   法       官  鮑慧忠
以上正本證明與原本無異。
如不服本判決應於收受判決後20日內向本院提出上訴書狀，並應
敘述具體理由。其未敘述上訴理由者，應於上訴期間屆滿後20日
內向本院補提理由書( 均須按他造當事人之人數附繕本) 「切勿
逕送上級法院」。
中　　華　　民　　國　　111 　年　　11　　月　　28　　日
                                書  記  官  羅婉嘉
參考法條
中華民國刑法第339條
（普通詐欺罪）
意圖為自己或第三人不法之所有，以詐術使人將本人或第三人之
物交付者，處5年以下有期徒刑、拘役或科或併科50萬元以下罰
金。
以前項方法得財產上不法之利益或使第三人得之者，亦同。
前二項之未遂犯罰之。